【裁判字號】    97,上訴,15
【裁判日期】    970201
【裁判案由】    違反槍砲彈藥刀械管制條例等
【裁判全文】
臺灣高等法院臺南分院刑事判決  九十七年度上訴字第一五號
上訴人
即被告  甲○○
選任辯護人  張蓁騏律師
上列上訴人因違反槍砲彈藥刀械管制條例等案件，不服臺灣嘉義
地方法院九十六年度訴字第六五０號中華民國九十六年十一月三
十日第一審判決（起訴案號：臺灣嘉義地方法院檢察署九十六年
度偵字第四九四九號），提起上訴，本院判決如下：
    主    文
上訴駁回。
    事    實
一、甲○○明知具殺傷力之槍枝及子彈，係槍砲彈藥刀械管制條
    例所列管之槍砲、彈藥，未經許可不得持有。竟基於持有槍
    枝及子彈之犯意，於民國（下同）九十五年十一月間某日，
    在其嘉義縣中埔鄉義仁村樹頭埔一號之二住處，以電腦設備
    連線上網登入○八○聊天室，向真實姓名年籍不詳之成年男
    子，以新臺幣（下同）二萬元之代價，購入具殺傷力可擊發
    １２ＧＡＵＧＥ制式霰彈之兩節式土造鋼管槍（起訴書誤載
    為獵槍）一枝（槍枝管制編號：0000000000號）
    ，及具殺傷力之１２ＧＡＵＧＥ制式霰彈五顆，未經許可而
    同時無故持有之。復另行起意，基於意圖營利，供給賭博場
    所、聚眾賭博及在公眾得出入之場所賭博之犯意，自九十六
    年四月間某日起至同年五月間某日止，提供上址住處，作為
    公眾得出入場所，經營職棒簽賭，聚集不特定人簽賭美國職
    業棒球比賽之輸贏，而與賭客對賭金錢，其賭博方式為賭客
    以美國職業棒球每日比賽輸贏結果下注簽賭，每注賭金一萬
    元，由甲○○按每注抽頭五百元，即賭客如押中，由甲○○
    賠付賭金九千五百元，如未押中，則下注之賭金全歸甲○○
    所有。嗣於九十六年六月十四日下午二時許，為警在上址搜
    索查獲，並扣得上開槍枝一支、子彈五顆（其中二顆經鑑驗
    試射後僅餘彈殼二個）及其所有供賭博使用之帳冊六本、美
    國職棒簽單賽程表二張、電腦主機一台，始悉上情。
二、案經嘉義縣警察局移送臺灣嘉義地方法院檢察署檢察官偵查
    起訴。
    理    由
一、按被告以外之人於審判外之陳述，經當事人於審判程序同意
    作為證據，法院審酌該言詞陳述或書面陳述作成時之情況，
    認為適當者，亦得為證據。當事人、代理人或辯護人於法院
    調查證據時，知有第一百五十九條第一項不得為證據之情形
    ，而未於言詞辯論終結前聲明異議，視為有前項之同意，刑
    事訴訟法第一百五十九條之五定有明文。查本件認定事實所
    引用之供述證據，經原審及本院於審理時提示被告甲○○及
    其辯護人均表示無意見，迄於言詞辯論終結前亦未聲明異議
    ，揆諸前揭說明，可認為已同意作為證據；而本院審酌該證
    人等之陳述及證據資料作成時之情況，認為適當，亦查無其
    他違法取證或其他瑕疵等不實之情事，與本案待證事實間並
    具有相當之關聯性，以之為本案證據尚無不當，復無顯有不
    可信之情況，自得採為證據。
二、上揭未經許可持有槍彈及經營職棒簽賭之事實，迭據被告甲
    ○○於警詢、偵查中、原審及本院審理時坦承不諱（見警卷
    第一至四頁、偵查卷第八、九頁、一審卷第二十一、五○、
    七十四、七十八至八○頁、本院卷第三十三、三十四頁），
    並有上開槍枝一支、子彈三顆、已擊發之彈殼二個、帳冊六
    本、美國職棒簽單賽程表二張及電腦主機一台扣案可資佐證
    ，而上開槍彈經內政部警政署刑事警察局以性能檢驗法、試
    射法比對法鑑驗結果：「(一)就扣案槍枝（槍枝管制編號：0
    000000000號）部分：認係兩節式土造鋼管槍，可
    擊發１２ＧＡＵＧＥ制式霰彈，認具殺傷力；(二)就扣案子彈
    五顆部分：認均係１２ＧＡＵＧＥ制式霰彈，採樣二顆試射
    ，均可擊發，認具殺傷力。」有該局九十六年七月二日刑鑑
    字第○九六○○九一四三六號槍彈鑑定書附卷足稽（見偵查
    卷第十二、十三頁），被告自白與事實相符，應屬可信。本
    案事證明確，被告犯行均堪以認定，應依法論科。
三、核被告未經許可持有槍彈，係犯槍砲彈藥刀械管制條例第八
    條第四項未經許可持有可發射子彈具有殺傷力之兩節式土造
    鋼管槍罪、同條例第十二條第四項之未經許可持有子彈罪。
    公訴人認被告所為係犯槍砲彈藥刀械管制條例第八條第四項
    未經許可持有獵槍罪，惟經原審向內政部函查結果，扣案槍
    枝應屬同條例第四條第一項第一款後段「其他可發射金屬或
    子彈具有殺傷力」之管制槍砲，而非獵槍，有內政部九十六
    年十月二十四日內授警字第○九六○八七一七○一號函在卷
    可憑（見一審卷第六十六頁），公訴人誤為獵槍，尚有未合
    。被告以一行為同時觸犯上開二罪名，為想像競合犯，應從
    一重之未經許可持有可發射子彈具有殺傷力之兩節式土造鋼
    管槍罪處斷。又被告自任組頭經營職棒簽賭，係犯刑法第二
    百六十八條意圖營利供給賭博場所及聚眾賭博罪，與同法第
    二百六十六條第一項前段在公眾得出入之場所賭博財物罪。
    被告自九十六年四月間某日起至同年五月間某日止，提供其
    嘉義縣中埔鄉義仁村樹頭埔一號之二住處為賭博場所，聚眾
    賭博並與人對賭財物，其主觀上係基於意圖營利、賭博所為
    之多次行為，客觀上具有時間緊密、連續性質，本質上乃具
    有反覆、延續性行為之特徵，於刑法評價上，應認係合多數
    犯罪行為而成立之獨立犯罪型態之「集合犯」，各為包括一
    罪，均應僅成立一罪。而其於每期開獎前接續行為中之意圖
    營利供給賭博場所及意圖營利聚眾賭博，與在公眾得出入之
    場所賭博財物，均係基於一個賭博犯意之決定，以達成同一
    犯罪之各個舉動，為一行為觸犯前開三罪名，屬想像競合犯
    ，應從情節較重之意圖營利聚眾賭博罪處斷。被告所犯上開
    未經許可持有可發射子彈具有殺傷力之兩節式土造鋼管槍及
    意圖營利聚眾賭博二罪，犯意各別，罪名互異，應分論併罰
    。
四、被告辯護人於原審及本院辯稱：被告年僅二十三歲，並無以
    槍彈從事其他不法行為之動機，持有上開槍彈期間，亦未持
    以犯罪，聚眾賭博所得僅十餘萬元，犯後又坦承犯行，深具
    悔意，足見犯後態度良好，且尚有稚兒、妻子、父母需其撫
    育，如一旦受有期徒刑之執行，恐全家生活無所依怙，請依
    刑法第五十九條酌減其刑，併諭知緩刑宣告云云。惟按刑法
    第五十七條所列各款規定，為量刑時應行注意之事項，並非
    同法第五十九條酌減其刑之根據，刑法第五十九條之酌量減
    輕其刑，必須犯罪另有特殊之原因與環境等等，在客觀上足
    以引起一般同情，認為即予宣告法定低度刑期尤嫌過重者，
    始有其適用（最高法院四十五年臺上字第一一六五號判例參
    照），則單純犯罪情節輕微、犯人之品行、素行、犯罪後態
    度等情狀，僅可為法定刑內從輕科刑之標準，非可執為酌減
    其刑之理由。又鑑於國內槍枝氾濫，持槍犯罪之重大案件頻
    傳，嚴重危害社會安寧秩序，被告未經許可持有具殺傷力槍
    彈及經營職棒簽賭乙節，就犯罪當時並無特殊之原因與環境
    ，在客觀上足以引起一般同情，而顯然可憫。至於被告坦認
    犯行，年輕識淺，子女年幼，家人賴其照顧等情狀，僅可為
    法定刑內審酌量刑之標準，並非客觀上顯可憫恕，尚無法據
    為酌量減輕其刑之理由，是應認被告並無刑法第五十九條所
    規定之情狀，乃不予酌減，自亦無從為緩刑之諭知。
五、原審審酌被告高職畢業之智識程度，持有具殺傷力之槍彈對
    人身安全及社會治安可能造成之危害，所持手槍及子彈之數
    量，尚無持槍彈犯罪情形，及經營職棒簽賭，有害社會秩序
    ，助長投機心理，經營時間及所得利益，暨犯後坦認犯行，
    尚具悔意等一切情狀，適用槍砲彈藥刀械管制條例第八條第
    四項、第十二條第四項，刑法第十一條前段、第二百六十六
    條第一項前段、第二百六十八條、第五十五條、第四十二條
    第三項、第五十一條第五款、第三十八條第一項第一款、第
    二款，刑法施行法第一條之一第一項、第二項前段，分別量
    處未經許可持有可發射子彈具有殺傷力之兩節式土造鋼管槍
    罪有期徒刑參年貳月，併科罰金新臺幣伍萬元，罰金如易服
    勞役以新臺幣壹仟元折算壹日；量處意圖營利聚眾賭博罪有
    期徒刑伍月；併定其應執行刑為有期徒刑參年伍月，併科罰
    金新臺幣伍萬元，罰金如易服勞役以新臺幣壹仟元折算壹日
    。扣案具有殺傷力之兩節式土造鋼管槍一枝（槍枝管制編號
    ：0000000000號）及驗餘具殺傷力之制式霰彈三
    顆，屬違禁物，不問屬於犯人與否，應依刑法第三十八條第
    一項第一款規定宣告沒收。扣案之帳冊六本、美國職棒簽單
    賽程表二張及電腦主機一台，係被告所有供犯本案賭博罪所
    用之物，依刑法第三十八條第一項第二款規定，併予宣告沒
    收。至其餘二顆制式霰彈，經鑑驗試射後均僅餘彈殼，已不
    具殺傷力，而非違禁物。另扣案之郵政匯款單三張，被告否
    認為供本案賭博罪所用之物，因非違禁物，亦無證據證明與
    本案犯罪有關，乃不予宣告沒收。原審又以公訴人認被告於
    九十五年十一月間某日，在其嘉義縣中埔鄉義仁村樹頭埔一
    號之二住處，以電腦設備連線上網登入○八○聊天室，向真
    實姓名年籍不詳之成年男子，購得具殺傷力之制式霰彈二顆
    （不含上述論罪科刑之五顆制式霰彈），亦涉犯槍砲彈藥刀
    械管制條例第十二條第四項之未經許可持有子彈罪嫌等語，
    惟該二顆子彈並未扣案，亦無證據證明該二顆子彈均具殺傷
    力，是被告此部分之犯罪尚屬不能證明，因公訴人指此部分
    與上開論罪科刑之未經許可持有可發射子彈具有殺傷力之兩
    節式土造鋼管槍罪部分，有想像競合犯之裁判上一罪關係，
    乃不另為無罪之諭知。本院經核原判決認事用法，均無不合
    ，量刑亦屬妥適。被告上訴意旨認應適用刑法第五十九條予
    以減輕，再為緩刑宣告云云，指摘原判決量刑過重，為無理
    由，應予駁回。
六、據上論斷，應依刑事訴訟法第三百六十八條，判決如主文。
本案經檢察官郭珍妮到庭執行職務。
中    華    民    國    97    年    2    月     1     日
                    刑事第一庭審判長法官  黃  崑  宗
                                    法官  王  明  宏
                                    法官  蔡  長  林
以上正本證明與原本無異。
未經許可持有可發射子彈具有殺傷力之兩節式土造鋼管槍罪部分
，如不服本判決，應於收受本判決後十日內向本院提出上訴書狀
。其未敘述上訴理由者並得於提起上訴後十日內向本院補提理由
書狀（均須按他造當事人之人數附繕本）「切勿逕送上級法院」
。
意圖營利聚眾賭博罪部分，不得上訴。
                                  書記官  李  培  薇
中    華    民    國    97    年    2    月     4     日
附錄本案論罪科刑法條全文：
槍砲彈藥刀械管制條例第八條第四項：
  未經許可，持有、寄藏或意圖販賣而陳列第一項所列槍枝者，
處三年以上十年以下有期徒刑，併科新臺幣七百萬元以下罰金。
槍砲彈藥刀械管制條例第十二條第四項：
  未經許可，持有、寄藏或意圖販賣而陳列子彈者，處五年以下
有期徒刑，併科新臺幣三百萬元以下罰金。
刑法第二百六十六條第一項：
  在公共場所或公眾得出入之場所賭博財物者，處一千元以下罰
金。但以供人暫時娛樂之物為賭者，不在此限。
刑法第二百六十八條：
  意圖營利，供給賭博場所或聚眾賭博者，處三年以下有期徒刑
，得併科三千元以下罰金。


司法院資訊處製作；財團法人民間司法改革基金會備份。
